【裁判字號】    95,交訴,112
【裁判日期】    950915
【裁判案由】    過失致死等
【裁判全文】
臺灣彰化地方法院刑事判決             95年度交訴字第112號
公  訴  人  臺灣彰化地方法院檢察署檢察官
被      告  乙○○
上列被告因過失致死等案件，經檢察官提起公訴（九十五年度調
偵字第一六九、一七○號），本院依簡式審判程序判決如下：
    主  文
乙○○服用酒類，不能安全駕駛動力交通工具而駕駛，處有期徒
刑伍月。又因過失致人於死，處有期徒刑壹年貳月。應執行有期
徒刑壹年陸月。
    事  實
一、乙○○於民國九十五年一月十八日下午二時許起，在彰化縣
    和美鎮飲用維士比酒加啤酒二瓶後，其吐氣中所含酒精濃度
    高達每公升一‧○七毫克以上，已達不能安全駕駛動力交通
    工具之程度，原應注意汽車駕駛人於飲用酒類後其吐氣所含
    酒精濃度超過每公升○‧二五毫克或血液中酒精濃度超過百
    分之○‧○五以上者，不得駕車，竟仍駕駛車牌號碼ＶＮＫ
    －八五九號輕型機車上路，沿彰化縣伸港鄉○○路由東往西
    方向行駛，嗣於同日下午四時五分許，行駛至中華路與中華
    路五九九巷口前時，亦應注意駕車在未劃標線之道路，應靠
    右行駛，而依當時情形並無不能注意之情事，竟因酒精影響
    其正常駕駛之判斷而疏未注意，貿然靠左行駛，不慎與駕駛
    車牌號碼Ｇ三Ｊ－六二三號重型機車，沿中華路由西往東方
    向行駛至該處之柯旻志發生對撞，致柯旻志人車倒地，因而
    受有頭部外傷、創傷性顱內出血，於同日下午五時許送至童
    綜合醫院救治時，已無生命跡象而死亡。乙○○於肇事後，
    犯罪被發覺前，留待現場向據報前來之警員自首而接受裁判
    。嗣經到場處理之警員對乙○○施以吐氣酒精濃度檢測，測
    得其吐氣中所含酒精濃度仍高達每公升一‧○七毫克。
二、案經乙○○自首暨柯旻志之父甲○○訴由彰化縣警察局和美
    分局報請臺灣彰化地方法院檢察署檢察官相驗偵查及檢察官
    簽分偵查起訴。
    理  由
一、上揭事實，業據被告乙○○於本院準備程序、審理時認罪而
    坦承不諱，核與被害人柯旻志之父甲○○於警訊時及偵查中
    指述之情節相符，並有道路交通事故現場圖、道路交通事故
    調查報告表（一）（二）各一紙、吐氣中所含酒精濃度為每
    公升一‧○七毫克之測試單一件、車禍現場相片八張及童綜
    合醫院出具之病歷摘要資料一份附卷可資佐證。再被害人柯
    旻志因本件車禍受傷以致死亡一節，亦經臺灣彰化地方法院
    檢察署檢察官督同檢驗員相驗屬實，製有勘驗筆錄、相驗屍
    體證明書、驗斷書各一份在卷可憑。按汽車駕駛人於飲用酒
    類後其吐氣所含酒精濃度超過每公升○‧二五毫克或血液中
    酒精濃度超過百分之○‧○五以上者，不得駕車；且汽車除
    行駛於單行道或指定行駛於左側車道外，在未劃標線之道路
    ，應靠右行駛，道路交通安全規則第一百十四條第二款、第
    九十五條第一項前段分別定有明文。被告於前揭時、地駕駛
    機車自應注意遵守上開道路交通安全規則之規定，且當時並
    無不能注意之情事，被告於應注意、能注意情況下，竟疏未
    注意遵守前開道路交通安全規則之規定，顯見本件車禍事故
    之發生係因被告駕車過失所致無訛。末查被害人柯旻志之死
    亡係因本件車禍撞擊所致，是被告前揭過失駕車肇事行為，
    與被害人柯旻志之死亡結果間，亦具有相當因果關係。綜上
    所述，本件事證明確，被告前揭犯行，洵堪認定，應予依法
    論科。
二、按行為後法律有變更者，適用行為時之法律。但行為後之法
    律有利於行為人者，適用最有利於行為人之法律，刑法第二
    條第一項定有明文。查本件被告行為後，刑法第五十一條業
    於九十四年一月七日修正公布，並於九十五年七月一日施行
    ，修正前刑法第五十一條規定：「數罪併罰，分別宣告其罪
    之刑，依左列各款定其應執行者：」其中第五款規定：「宣
    告多數有期徒刑者，於各刑中之最長期以上，各刑合併之刑
    期以下，定其刑期。但不得逾二十年。」修正後刑法第五十
    一條第五款規定：「宣告多數有期徒刑者，於各刑中之最長
    期以上，各刑合併之刑期以下，定其刑期。但不得逾三十年
    。」比較結果，修正後刑法並非較有利於行為人，依刑法第
    二條第一項前段之規定，應依修正前刑法，定其應執行之刑
    。次查被告行為後，刑法第六十二條前段關於自首之規定雖
    亦於九十五年七月一日修正公布施行，將自首從「減輕其刑
    」，修正為「得減輕其刑」，惟比較結果，修正後刑法並非
    較有利於行為人，依刑法第二條第一項前段之規定，應依修
    正前刑法第六十二條前段規定減輕其刑。又查刑法第二百七
    十六條第一項之罪，法定刑得科銀元二千元以下罰金，依修
    正後刑法施行法增訂第一條之一：「中華民國九十四年一月
    七日刑法修正施行後，刑法分則編所定罰金之貨幣單位為新
    臺幣。九十四年一月七日刑法修正時，刑法分則編未修正之
    條文定有罰金者，自九十四年一月七日刑法修正施行後，就
    其所定數額提高為三十倍。但七十二年六月二十六日至九十
    四年一月七日新增或修正之條文，就其所定數額提高為三倍
    」及刑法第三十三條第五款修正為：「主刑之種類如下：五
    、罰金：新臺幣一千元以上，以百元計算之」等規定觀之，
    依修正後之法律，上開罪名所得科處之罰金刑最高為新臺幣
    六萬元、最低為新臺幣一千元，然依被告行為時之刑罰法律
    ，即罰金罰鍰提高標準條例第一條前段規定之提高倍數十倍
    及修正前刑法第三十三條第五款規定之罰金最低額一元計算
    ，則前揭罪名所得科處之罰金最高為銀元二萬元，最低額為
    銀元十元，若換算為新臺幣，最高額雖與新法同為新臺幣六
    萬元，然最低額僅為新臺幣三十元。因此，比較上述修正前
    、後之刑罰法律，自以被告行為時關於科處罰金刑之法律較
    有利於被告，自應適用刑法修正前之規定，均先此敘明。
三、核被告乙○○所為，係犯刑法第一百八十五條之三重大違背
    安全駕駛罪及同法第二百七十六條第一項之過失致人於死罪
    。被告所犯前開二罪，犯意各別，行為互殊，犯罪構成要件
    不同，應予分論併罰。另被告酒醉駕車，因而致被害人柯旻
    志死亡，依法應負刑事責任，應依道路交通管理處罰條例第
    八十六條第一項之規定，加重其刑。又被告於肇事後，犯罪
    被發覺前，留待現場向警方自首而接受裁判，有彰化縣警察
    局道路交通事故肇事人自首情形紀錄表一件存卷可據，其對
    未發覺之罪自首而接受裁判，應依修正前刑法第六十二條前
    段之規定，減輕其刑。上揭加重及減輕部分，並先加重而後
    減輕之。爰審酌被告之品行、智識程度、吐氣中所含酒精濃
    度值甚高，本件車禍應負之過失責任甚重，且其事後迄今仍
    未與被害人家屬達成民事和解以賠償損失，暨其犯罪後坦承
    犯行之態度等一切情狀，分別量處如主文所示之刑，並依修
    正前刑法第五十一條第五款定其應執行之刑，以資懲儆。
據上論斷，應依刑事訴訟法第二百七十三條之一第一項、第二百
九十九條第一項前段，刑法第二條第一項前段、第一百八十五條
之三、第二百七十六條第一項、修正前刑法第六十二條前段、第
五十一條第五款，道路交通管理處罰條例第八十六條第一項，修
正前罰金罰鍰提高標準條例第一條前段，判決如主文。
本案經檢察官劉世豪到庭執行職務。
中    華    民    國    95    年     9    月    15    日
                  臺灣彰化地方法院交通法庭
                      法      官  李  進  清
以上正本證明與原本無異。
如不服本判決，應於判決送達後10日內向本院提出上訴狀 (須附
繕本)。
告訴人或被害人對於判決如有不服具備理由請求檢察官上訴者，
其上訴期間之計算係以檢察官收受判決正本之日期為準。
中    華    民    國    95    年    9     月    15    日
                      書  記  官  張  木  松
附錄論罪科刑法條：
中華民國刑法第185條之3
（重大違背義務致交通危險罪）
服用毒品、麻醉藥品、酒類或其他相類之物，不能安全駕駛動力
交通工具而駕駛者，處1年以下有期徒刑、拘役或3萬元以下罰金
。
中華民國刑法第276條第1項
（過失致死罪）
因過失致人於死者，處 2 年以下有期徒刑、拘役或 2 千元以下
罰金。


司法院資訊處製作；財團法人民間司法改革基金會備份。
